最　高　行　政　法　院　判　決
　　　　　　　　　　　　　94年度判字第00598號
上　訴　人　財政部高雄關稅局
代　表　人　甲○○
被 上訴 人　丙○○
　　　　　　乙○○
上列當事人間因私運貨物進口事件，上訴人對於中華民國92年11
月4日高雄高等行政法院92年度訴字第594號判決，提起上訴。本
院判決如下：
    主  文
上訴駁回。
上訴審訴訟費用由上訴人負擔。
    理  由
壹、本件上訴人主張：依卷附行政院農業委員會漁業署（以下簡
    稱農委會漁業署）民國（下同）88年9月22日「緝獲漁船走
    私漁產品判定諮詢電話傳真」之判定諮詢意見：「一、．．
    ．，查該區拖網漁場9月主要漁獲魚種為狗母．．．。漁獲
    中狗母160公斤．．．，不合拖網作業捕獲魚種組成情形。
    ．．．。二、該船作業天數不滿2天，扣除水路時間，實際
    作業時數不超過40小時，據船長稱共下網19次，換算平均每
    網次之拖曳時間僅2小時左右，有違一般拖網原則，．．．
    」，可見該署於判定本案魚貨是否為自行捕獲時，自始即以
    「拖網」為判定之基礎，原判決認定「農委會漁業署研判系
    爭漁貨『非自行捕獲』之論據，主要為．．．系爭漁船網具
    非拖網具．．．」，顯有誤解。又澎湖區漁會88年9月23日
    澎漁會推字第2226號函示：「．．．，本縣漁船在該海域拖
    網作業應可捕獲所陳大小目鰱、白魚、石九、紅目鰱、小卷
    、目賊什魚等漁獲。」於農委會上開判定諮詢意見中並未持
    否定之看法，惟兩者最大不同點在於「魚種組成情形」，即
    捕獲魚種之百分比。故本案原判決認定：「農委會漁業署研
    判系爭漁貨『非自行捕獲』之論據，主要為系爭漁貨魚種與
    上開海域漁貨魚種不符．．．澎湖區漁會88年9月23日澎漁
    會推字第2226號函示．．．顯與農委會漁業署認定意見不符
    」等，顯有誤解，亦與事實不符。另本案漁貨既經全國最高
    漁政機關認定非自行捕獲，則其性質自屬一般應稅之商貨，
    參照改制前行政法院75年度判字第265號判決意旨，被上訴
    人違法以漁船載運一般商貨進口，即已構成私運行為，原判
    決認被上訴人並無從事私運貨物進口之違章行為，自有判決
    不適用法規之違法。另按「行政罰與刑罰性質不同，構成要
    件各別，而刑事判決與行政處分，亦原可各自認定事實．．
    ．」有改制前行政法院51年判字第92號及75年判字第309號
    等判例可稽。本件被上訴人違反懲治走私條例刑事罰部分，
    雖經臺灣高雄地方法院檢察署以88年度偵字第24684號不起
    訴處分書予以不起訴處分，惟查上開不起訴處分係以無證據
    證明涉案魚貨係大陸物品為由，並未認定涉案漁貨係被上訴
    人所自行捕獲。海關依海關緝私條例第27條及第36條規定所
    為之處分，係針對一般私運之物品，並不以私運進口之貨物
    係大陸物品為限，此與本案涉及懲治走私條例刑責部分應以
    私運進口之物品係大陸物品為要件，迥不相同，故本案不起
    訴處分，顯不能作為本案免依海關緝私條例論處之依據。惟
    本案原判決並未細究其不起訴處分之理由，率以被上訴人違
    反懲治走私條例部分，業經不起訴處分為由，逕行認定被上
    訴人無從事私運貨物進口之違章行為，顯然置行政罰與刑罰
    性質不同、構成要件各別之規定不論，其適用法律顯有不當
    ，爰請求廢棄原判決。
貳、被上訴人未提出上訴之答辯狀。
參、原審斟酌全辯論意旨及調查證據之結果，以：查海關緝私條
    例第27條第1項暨第36條第1項所稱私運貨物進口，須漁船有
    載運非自行撈捕之漁貨品進口之行為，始足當之。茲被上訴
    人既自始主張系爭漁貨為其自行撈捕，則依舉證責任分配原
    則，自應由上訴人舉證證明系爭漁貨確非被上訴人自行撈捕
    。乃參諸本件上訴人所提附卷，據以認定系爭漁貨非被上訴
    人自行捕獲之農委會漁業署判定諮詢電話傳真書之意旨，足
    認農委會漁業署研判系爭漁貨「非自行捕獲」之論據，主要
    為系爭漁貨魚種與上開海域漁貨魚種不符、漁貨量偏高及系
    爭漁船網具非拖網具等情。然查，系爭漁船為拖網作業漁船
    ，非流刺網作業漁船，有行政院農業委員會漁業執照附卷足
    憑，再依卷附澎湖區漁會88年9月23日澎漁會推字第226號函
    示意旨顯與農委會漁業署認定意見不符，農委會漁業署固為
    全國最高漁政機關，然有關地方海域魚種資訊，未必即較該
    地方漁業專業機構明瞭，從而，上開澎湖區漁會諮詢意見即
    非不可採；又漁貨量多寡，衡諸一般經驗法則，並非人力所
    能控制，是各海域縱有一般漁貨量之資訊，亦僅能供作漁船
    前往作業之參考，不宜奉為特定海域漁貨量之判斷標準，進
    而以下網作業次數、時間長短之漁獲量作為是否曾在上開海
    域作業之唯一依據。準此，農委會漁業署所出具之系爭漁貨
    非自行捕獲之意見，其判斷依據既有可疑之處，則該結論是
    否確具公信力與證明力，顯非無疑。故而，本件上訴人僅以
    該函文作為系爭漁貨非被上訴人自行撈捕之憑據，進而認定
    被上訴人有從事私運貨物進口之違章行為，尚嫌率斷。末查
    ，本件被上訴人所執以主張並未違反海關緝私條例之論證，
    即被上訴人因系爭案件事實涉嫌違反懲治走私條例部分，已
    經臺灣高雄地方法院檢察署檢察官以88年度偵字第24684號
    不起訴處分書不起訴在案，審諸該卷附不起訴處分書之意旨
    ，可資為本件被上訴人並無從事私運貨物進口違章行為之證
    明。揆諸前開說明，本件上訴人僅以農委會漁業署判定諮詢
    電話傳真書為唯一證據，並徒以澎湖區漁會諮詢意見函不足
    採信、上開不起訴處分書不能為本案論處之依據，即置而不
    論，而遽認被上訴人有私運貨物進口之違章行為，已嫌率斷
    ；況上訴人所憑該農委會漁業署判定諮詢電話傳真書，其證
    明力亦有瑕疵，已詳如前述，而上訴人復未能提出其他舉證
    。準此，上訴人據以裁處被上訴人罰鍰，並沒入系爭貨物，
    於法顯有違誤。綜上所述，本件上訴人就被上訴人私運貨物
    進口之違法事實，既無法盡其舉證責任，則上訴人逕以被上
    訴人有私運貨物進口之違章行為，遽以依海關緝私條例第27
    條第1項、第36條第1項、第3項等規定裁處被上訴人罰鍰並
    沒入系爭貨物，於法即有未合。訴願決定、再訴願決定均未
    予糾正，同有可議。被上訴人起訴意旨執以指摘，為有理由
    ，爰將再訴願決定、訴願決定及原處分（含異議決定），均
    予撤銷。
肆、本院查：（一）、按「以船舶、航空器、車輛或其他運輸工
    具，私運貨物進口、出口，起岸或搬移者，處船長或管領人
    新臺幣10萬元以上50萬元以下罰鍰」；「私運貨物進口、出
    口或經營私運貨物者，處貨價1倍至3倍之罰鍰。」；「前二
    項私運貨物沒入之。」分別為行為時海關緝私條例第27條第
    1 項前段、第36條第1項、第3項所明定。本件上訴人以被上
    訴人丙○○係「順滿貳號」漁船船主兼船員，僱用另一被上
    訴人乙○○擔任該漁船船長，於88年9月20日率同船員陳得
    福、陳西山、許萬里、陳三財等人，駕駛被上訴人2人所管
    領之上開漁船自高雄縣茄萣鄉興達港出海，駛往北緯22度37
    分，東經119度20分海域作業，同年月22日載運非自行捕獲
    之漁貨返回興達港時，為高雄縣警察局湖內分局在興達港區
    檢查哨查獲，移由上訴人處理後，審認被上訴人確有以所管
    領之「順滿貳號」漁船載運漁貨進口，且涉案漁貨業經農委
    會漁業署判定非該漁船所自行捕獲，已構成私運貨物進口行
    為，乃依海關緝私條例第27條第1項之規定共同裁處被上訴
    人罰鍰新臺幣100,000元，涉案貨物另依同條例第36條第3項
    之規定沒入。被上訴人不服，聲明異議，未獲變更；遞予提
    起訴願、再訴願，均遭駁回；乃提起本件行政訴訟。原判決
    關於被上訴人無違章之事實，及上訴人所提出之證據尚不足
    以證明被上訴人違章事實已詳為論斷，而證據之取捨與當事
    人所希冀者不同，致其事實之認定亦異於該當事人之主張者
    ，不得謂為原判決有違背法令之情形。（二）、上訴人對於
    業經原判決詳予論斷之事由再予爭執，核屬法律上見解之歧
    異，要難謂為原判決有違背法令之情形。本件上訴論旨，仍
    執前詞，指摘原判決違誤，求予廢棄，難認有理由，應予駁
    回。
據上論結，本件上訴為無理由，爰依行政訴訟法第255條第1項、
第98條第3項前段，判決如主文。
中    華    民    國    94    年   5      月    5     日
                  第二庭審判長法  官　葉　振　權
                              法  官  黃  合  文
                              法  官　侯　東　昇
                              法  官　劉　鑫　楨
                              法  官　吳　明　鴻
以  上  正  本  證  明  與  原  本  無  異
中    華    民    國    94    年    5    月    5      日
　　　　　　　　　　　　　　　書記官　陳　盛　信
